臺灣臺北地方法院刑事判決　　　　　　　　　　　　　九十一年度自字第二六一號
　　自　訴　人　戊○○
　　代　理　人　己○○
　　被　　　告　乙○○
　　　　　　　　丙○○
右列被告等因詐欺案件，經自訴人提起自訴，本院判決如左：
    主  文
乙○○、丙○○均無罪。
    理  由
一、自訴意旨略以：緣被告丙○○為昌承建設股份有限公司（下稱昌承公司）之法定
    代理人，被告乙○○為該公司之員工。自訴人於民國九十一年一月九日與昌承公
    司推派之代表即被告乙○○簽訂買賣契約，購買門牌號碼基隆市○○路一五一號
    十樓之房屋（下稱系爭房屋）及其坐落基隆市○○區○○段四七八號之基地（下
    稱系爭土地），約定價金為新臺幣（下同）二百八十三萬元，自訴人並於簽約當
    日繳付四十萬元，另於九十一年三月二十一日交付代辦費五萬元。自訴人本擬自
    請代書辦理產權移轉事宜，被告稱不方便，堅持由甲○○○代書事務所丁○○辦
    理過戶。自訴人於九十一年三月二十一日繳清契稅款，按理約三日內可完成所有
    權移轉，最遲應在九十一年三月二十五日可取得所有權狀及交屋，但被告等一直
    藉故拖延，經自訴人於九十一年四月十五日調閱系爭房屋土地之登記謄本，方知
    簽約當天即九十一年一月九日系爭土地即已遭臺北市稅捐稽徵處松山分處禁止處
    分。被告等明知系爭房屋土地遭禁止處分無法移轉，卻向自訴人收取上開四十五
    萬元，顯有詐騙之實，因認被告等共同涉有刑法第三百三十九條第一項之詐欺罪
    嫌云云。
二、按犯罪事實應依證據認定之，無證據不得推定其犯罪事實，刑事訴訟法第一百五
    十四條定有明文。訊據被告等均堅詞否認有自訴人所指之犯罪事實，被告丙○○
    辯稱：昌承公司是委託劉先瑋出售房屋，自訴人是與劉先瑋洽談後，公司才派乙
    ○○前往辦理簽約事宜，我們在簽約當日十五時零一分請領謄本時，系爭房屋土
    地尚無禁止處分之登記等語，被告乙○○則以：簽約當天我是經公司告知自訴人
    要來簽約，要我負責辦理，我當天也有去請領謄本，當時並無禁止處分之登記，
    代辦費五萬元皆用以繳交契稅及代書代辦費用，完全沒有詐欺之意等語置辯。經
    查，昌承公司推派被告乙○○為代表，於九十一年一月九日與自訴人簽訂買賣契
    約，將系爭房屋土地售予自訴人，自訴人並於簽約當日繳付四十萬元，另於九十
    一年三月二十一日交付代辦費五萬元予被告乙○○等情，固有自訴人提出之土地
    、房屋買賣契約書、收據附卷可稽。然自訴人自承被告丙○○從未與其接觸過（
    本院九十一年五月十日訊問筆錄參照），又系爭土地分別於九十一年一月九日十
    五時三十三分、九十一年三月二十八日經稅捐機關函請為禁止處分之登記，系爭
    房屋分別於九十一年一月十一日、九十一年三月二十八日經稅捐機關函請為禁止
    處分之登記，有基隆市安樂地政事務所九十一年六月二十一日（九十一）基安地
    所一字第六五０八號函及所檢附之登記資料在卷可佐，是被告等所辯簽約當日之
    十五時零一分曾請領系爭房屋土地之登記謄本，當時尚未有禁止處分之登記乙節
    ，即非無據，難認被告等於簽約時即已明知系爭房屋土地已經禁止處分而無法移
    轉。又被告乙○○於九十一年三月二十一日向自訴人收取代辦費五萬元後，即用
    以繳交系爭房屋土地之契稅及代書代辦費用，有卷附之契稅繳款書可證，是亦難
    謂被告等有不法所有之意圖。本件純係民事糾紛，自應循民事訴訟程序解決之，
    此外，復查無其他積極證據足認被告等涉有詐欺犯行，應為無罪之諭知。
據上論斷，應依刑事訴訟法第三百四十三條、第三百零一條第一項，判決如主文。
中      華      民      國    九十一    年      十      月    二十二    日
                                      臺灣臺北地方法院刑事第四庭
                                          法  官  歐陽漢菁
右正本證明與原本無異。
如不服本判決，應於判決送達後十日內，向本院提出上訴狀。
                                          書記官  沈 芳 君
中      華      民      國    九十一    年      十      月    二十三    日
